臺灣桃園地方法院刑事判決　　　　　　　　　　　　　　九十三年度訴字第七九號
　　公　訴　人　臺灣桃園地方法院檢察署檢察官
　　被　　　告　甲○○
右列被告因毒品危害防制條例案件，經檢察官提起公訴（九十二年度偵字第一七六八
七號），本院判決如左：
    主  文
甲○○共同持有第二級毒品，處有期徒刑柒月。扣案第二級毒品ＭＤＭＡ拾壹顆（藍
色ＭＤＭＡ陸顆，紅色ＭＤＭＡ伍顆，總毛重參點陸公克）均沒收銷燬之。
    事  實
一、甲○○明知ＭＤＭＡ、甲基安非他命Methamphetamine 為毒品危害防制條例第二
    條第二項第二款所規範之第二級毒品，不得非法持有。竟於民國九十二年十月二
    十五日凌晨三時許，偕友人前往桃園縣桃園市○○路一九九號二樓「獅子王ＰＵ
    Ｂ」玩樂時，適有一名不詳真實姓名成年男子向伊及其友人「簡泓哲」、「賴建
    宇」、「林建安」、「徐同昱」（以上均音譯）、「大毛」、「熊貓」、「小薇
    」、「小芬」「大胖仔」（以上之人均不詳真實年籍之成年男子、女子）等多人
    ，兜售分別含有ＭＤＭＡ、甲基安非他命Methamphetamine成分之搖頭丸。甲○
    ○與名為「簡泓哲」、「賴建宇」、「林建安」、「徐同昱」（以上均音譯）、
    「大毛」、「熊貓」、「小薇」、「小芬」「大胖仔」者等人為求助興遂共同基
    於犯意聯絡，共集資新台幣（下同）一萬一千八百二十元，由甲○○與名為「簡
    泓哲」者經手向該不詳真實姓名成年男子，以紅色搖頭丸每顆一百八十元代價、
    藍色搖頭丸每顆一百九十元代價購得第二級毒品搖頭丸十一顆【其中紅色搖頭丸
    五顆、藍色搖頭丸六顆（以上毛重共三點六公克，經送鑑定紅色五顆藥丸，均含
    有第二級毒品甲基安非他命Methamphetamine成分；藍色藥丸六顆，均含有第二
    級毒品ＭＤＭＡ成分】（餘款則以每瓶六百元代價購入第三級毒品愷他命十六瓶
    ，詳後述），推由甲○○先行持有。嗣眾人在「獅子王ＰＵＢ」玩樂後，意猶未
    盡，乃推由甲○○、名為「簡泓哲」者及另一名不詳姓名之成年男性友人共乘一
    部機車，先行前往桃園縣桃園市○○路「凱悅ＫＴＶ」訂包廂，準備繼續唱歌、
    狂歡，其他友人再前往「凱悅ＫＴＶ」會合，甲○○等三人共乘一部機車，於同
    日凌晨三時五十分許行至桃園縣桃園市○○路九十五號前（即桃園市○○路、復
    興路口附近），適因該處正有員警劉宜宗執行臨檢勤務，因甲○○等三人共乘一
    部機車超載違規，為警攔檢，經發現其下襠褲處隆起，乃請其自動交出藏放於該
    處物品，而查獲上述毒品。
二、案經桃園縣政府警察局桃園分局報告台灣桃園地方法院檢察署檢察官偵查起訴。
    理  由
一、右揭被告甲○○與名為「簡泓哲」者上述等多名友人，共同集資由伊出面向一位
    姓名年籍不詳之成年男子，以每顆紅色搖頭丸一百八十元代價、每顆藍色搖頭丸
    一百九十元代價，購買五顆紅色搖頭丸、六顆藍色搖頭丸共十一顆，推由其先行
    持有，約定前往桃園市「凱悅ＫＴＶ」後再發放施用等事實，迭據被告於偵、審
    中供述在卷（見偵卷第十五頁反面、第十六頁、本院九十三年二月六日、同年三
    月十六日筆錄）。且被告與名為「簡泓哲」者及不詳年籍之成年男性友人等三人
    共乘一部機車超載違規，於九十二年十月二十五日凌晨三時五十分許，遭執勤員
    警劉宜宗於桃園縣桃園市○○路九十五號前，為警攔檢，經警發現其下襠處隆起
    ，乃請其自動交出藏放於該處物品，而查獲上述毒品等情，亦據證人即查獲本案
    員警劉宗宜於本院審理時證述在卷（見本院九十三年三月十六日筆錄）。並有第
    二級毒品搖頭丸十一顆【其中紅色搖頭丸五顆、藍色搖頭丸六顆（以上毛重共三
    點六公克，經送鑑定紅色五顆藥丸，均含有第二級毒品甲基安非他命Metham
    phetamine成分；藍色藥丸六顆，均含有第二級毒品ＭＤＭＡ成分）】扣案、被
    告藏放毒品照片三張（見偵卷第八、九頁）可資憑考。前揭藥丸經鑑驗結果，確
    各含有第二級毒品ＭＤＭＡ及甲基安非他命Methamphetamine成分，有行政院衛
    生署管制藥品管理局九十二年十二月十一日管檢字第０九二００一００一一號檢
    驗成績書附卷可稽（見偵卷第三十二頁）。復觀之，被告與其友人共約二十人共
    同集資購買之第二級毒品搖頭丸僅十一顆，數量非多，並無積極證據足資認定被
    告對此有販入後販賣之可能，足見被告辯稱：其與友人集資購買第二級毒品搖頭
    丸，由其先行保管，準備前往「凱悅ＫＴＶ」再發放施用，並無販賣毒品等語，
    （詳後述），尚非子虛。本件事證明確，被告持有第二級毒品之犯行堪予認定。
二、核被告所為，係犯毒品危害防制條例第十一條第二項之持有第二級毒品罪。公訴
    人認被告構成同條例第四條第二項販賣第二級毒品罪，尚有未洽（詳見後述），
    惟因販賣與持有第二級毒品罪間，具高低度之吸收關係，是就起訴販賣部分而以
    持有論罪，僅係犯罪事實之一部減縮，尚無變更起訴法條之問題（最高法院八十
    年度台上字第二七○三號判決意旨參照），附此敘明。又被告於警訊時固供承查
    獲前已施用第二級毒品紅色搖頭丸一顆（見偵卷第五頁反面），惟經警採尿送驗
    結果：並無ＭＤＭＡ類陽性反應，有臺灣檢驗科技股份有限公司濫用藥物尿液檢
    驗報告一紙附卷可查（見偵卷第三０頁），足見被告上述自白其購買第二級毒品
    搖頭丸當時有施用一顆之情事與事實不符，是被告等人共資購買十一顆搖頭丸，
    推由被告持有準備前往「凱悅ＫＴＶ」施用，可堪認定。故被告與其名為「簡泓
    哲」、「賴建宇」、「林建安」、「徐同昱」（以上均音譯）、「大毛」、「熊
    貓」、「小薇」、「小芬」「大胖仔」（以上之人均不詳真實年籍）之成年男子
    、女子等友人基於犯意聯絡，共同集資由其代購持有非供己施用之第二級毒品搖
    頭丸十一顆之犯行，有犯意聯絡及行為分擔，皆為共同正犯。又按毒品危害防制
    條例第十一條第四項固規定持有毒品達一定數量者，加重其刑至二分之一，其標
    準由行政院定之。而行政院所公佈轉讓、持有毒品加重其刑之數量標準，係於被
    告行為後之九十三年一月九日生效施行，且被告持有之上述含有第二級毒品甲基
    安非他命 Methamphetamine、ＭＤＭＡ成分之藥丸，亦未達淨重十公克以上，自
    無該條項之適用，附此敘明。爰審酌被告出面代購毒品惡性非輕，生活狀況、智
    識程度、持有毒品之數量，所造成社會可能之危害甚重及犯後態度等一切情狀，
    量處如主文所示之刑。扣案第二級毒品搖頭丸十一顆【其中紅色搖頭丸五顆、藍
    色搖頭丸六顆（以上毛重共三點六公克，經送鑑定紅色五顆藥丸，均含有第二級
    毒品甲基安非他命Methamphetamine成分；藍色藥丸六顆，均含有第二級毒品Ｍ
    ＤＭＡ成分】，應依毒品危害防制條例第十八條第一項沒收銷燬之（另毒品危害
    防制條例第十八條第一項規定雖於九十二年七月九日修正公布，而於九十三年一
    月九日生效施行，就查獲之第一、二、三、四級毒品分別規定沒收及沒入銷燬之
    要件，惟此並非刑罰內容之變更，自無新舊法適用比較，應依裁判時法為諭知沒
    收，附此明）。至依毒品危害防制條例第十一條之一規定，第三級毒品若有正
    當理由得予持有，是第三級毒品並非屬絕對禁止持有之違禁物，毒品危害防制條
    例就無正當理由而擅自持有第三級毒品者，並無科處刑罰之規定，依該條例第十
    八條第一項前段規定，無正當理由而擅自持有第三級毒品，該查獲之第三級毒品
    ，由查獲之機關依法為沒入銷燬之，而非由司法機關宣告沒收銷燬之。故本件查
    獲被告所持有之第三級毒品愷他命（Ketamine）十六小瓶【分別為十四瓶，實稱
    毛重二六‧五六二公克（含十四瓶塑膠瓶；另二瓶，實稱毛重三‧九九九公克（
    含十四瓶塑膠瓶）】，有行政院衛生署管制藥品管理局九十二年十二月十一日管
    檢字第０九二００一００一一號檢驗成績書附卷可稽（見偵卷第三十二頁），及
    愷他命吸管四支與被告持有第二級毒品行為間並無直接關聯性，揆諸前開說明，
    爰不另為沒收之諭知，附予敘明。
三、被訴販賣第二級毒品ＭＤＭＡ、第三級毒品愷他命部分：
（一）公訴意旨原認被告甲○○販賣第二級毒品ＭＤＭＡ、第三級毒品愷他命，因認
      其涉有毒品危害防制條例第四條第二項、第三項之罪嫌。
（二）按犯罪事實應依證據認定之，無證據不得推定其犯罪事實，刑事訴訟法第一百
      五十四條第二項定有明文。又認定不利於被告之事實，須依積極證據，苟積極
      證據不足為不利於被告事實之認定時，即應為有利於被告之認定，更不必有何
      有利之證據；且刑事訴訟法上所謂認定犯罪事實之積極證據，係指適合於被告
      犯罪事實之認定之積極證據而言，雖不以直接證據為限，間接證據亦包括在內
      ，然而無論直接或間接證據，其為訴訟上之證明，須於通常一般之人均不致有
      所懷疑，而得確信其為真實之程度者，始得據為有罪之認定，倘其證明尚未達
      到此一程度，而有合理之懷疑存在時，自不能以推測或擬制之方法，以為有罪
      裁判之基礎，最高法院二十九年度上字第三一○五號、三十年度上字第八一六
      號、四十年度台上字第八六號、七十六年度台上字第四九八六號判例可資參照
      。
（三）公訴人認被告涉犯上開罪嫌，無非係以被告藏放該等毒品在身，有該毒品扣案
      及現場照片附卷可證，而被告所稱共同出資購買之友人二十餘人，既與被告平
      常無往來，相互自非熟識，被告僅出資一千餘元，在獅子王舞廳購得該等毒品
      後，該等友人未當場朋分，卻交由被告一人持有，並另委請被告攜帶前往凱悅
      ＫＴＶ預訂包廂，有違一般情理，又被告雖另否認施用毒品，惟渠尿液經送請
      臺灣檢驗科技股份有限公司鑑驗，發現僅有施用毒品愷他命反應，並無施用毒
      品ＭＤＭＡ反應，有該公司檢驗報告附卷可稽，足見被告僅有施用毒品愷他命
      之習慣，渠卻一人在外無端持有多量毒品愷他命及ＭＤＭＡ，徒增遭查獲風險
      ，亦有違常情，資為論據。訊據被告甲○○堅詞否認有販賣第二及第三級毒品
      犯行，辯稱：僅係集資代購後持有上開毒品，並非販售等語。
（四）經查：
  １、證人即查獲本案乙○○○○於本院審理時證稱：被告當初自白販賣，但是因為
      販賣沒有其他積極事證，但是他持有的數量又很多，所以我們認為他是意圖販
      賣而持有；與被告同時被查獲的二名友人，並未製作筆錄，亦無採尿等語（見
      本院九十三年三月三十六日筆錄），則倘被告查獲當日確係販毒，則販賣之價
      格多寡、數量若干、對象為何人，遍觀全卷亦付之闕如，且警方對於與被告同
      時被查獲之二名友人，亦未製作警詢筆錄亦無採尿，以致本院無從傳喚查證，
      自無從推論被告販賣毒品給其友人。另被告雖於警詢時自白：九十二年九月間
      在「獅子王ＰＵＢ」跳舞時，販賣不知名毒品給一不詳年籍成年男子云云，惟
      按被告或共犯之自白，不得作為有罪判決之唯一證據，仍應調查其他必要之證
      據，以察其是否與事實相符，刑事訴訟法第一百五十六條第二項定有明文，姑
      不論被告所出售者是否毒品危害防制條例所稱之第二級、第三級毒品，縱或屬
      之，亦僅是被告唯一自白，並無其他補強證據足資證明該自白真實性，自難遽
      以推論有販賣毒品犯行。更遑論該次被告所販賣者是否為毒品危害防制條例所
      稱之第二級、第三級毒品。故被告如何營利販賣，無從認定，公訴人所指已難
      信憑。
  ２、被告於警查獲時既已供稱去前往「凱悅ＫＴＶ」，若認被告牟利販賣第二級毒
      品ＭＤＭＡ、第三級毒品愷他命，則為何警察不依被告供述，前往查察，以取
      得被告販毒之證據。雖證人乙○○○○於本院審理時證稱：查獲二十顆搖頭丸
      就認定數量很多等語（見本院九十三年三月十六日筆錄）。然查毒品數量多寡
      本屬相對性概念，故證人上述證詞為其主觀之認定，遑論在被告身上查獲搖頭
      丸僅十一顆。再者警察亦未在被告身上查獲販賣毒品所得財物或販賣毒品資料
      例如：帳冊、買受者姓名或綽號‧‧‧，證人之證詞無非為推測或擬制之詞，
      自不能為被告販賣第二級毒品ＭＤＭＡ、第三級毒品愷他命之依據。
  ３、又被告案發當日所採集尿液，經鑑驗結果雖呈第三級毒品愷他命陽性反應，有
      臺灣檢驗科技股份有限公司濫用藥物尿液檢驗報告一紙附偵卷可參（見偵卷第
      三十一頁），核與其供稱：其於代購毒品後，有先行施用一點第三級毒品愷他
      命等語，並有其所有愷他命吸管四支扣按足稽，則被告供稱代購毒品後欲前往
      「凱悅ＫＴＶ」分食，應非子虛。再者，被告之名為「簡泓哲」者等二十名友
      人警察並未查獲有何施用毒品之犯行，自難認被告有何幫助施用或轉讓第二級
      、第三級毒品之犯行。承上各節析述，本院就被告販售第二級毒品、第三級之
      犯行，綜觀全盤證據，仍有合理懷疑，無法形成被告主觀有意圖販賣營利、客
      觀上有出售交付毒品舉止之確信，自難繩以該等罪名。本應為被告此部分無罪
      之諭知，惟公訴人認被告此部分犯行，與前開經論罪科刑犯行，有想像競合裁
      判上一罪之關係，爰不另為無罪之諭知，併此敘明。
據上論斷，應依刑事訴訟法第二百九十九條第一項前段，毒品危害防制條例第十一條
第二項、第十八條第一項，刑法第十一條前段、第二十八條，判決如主文。
本案經檢察官何祖舜到庭執行職務。
中      華      民      國      九十三    年      三      月    三十    日
                                 臺灣桃園地方法院刑事第五庭
                                      審判長法  官 潘政宏
                                            法  官 許泰誠
                                            法  官 邱滋杉
右正本證明與原本無異。
如不服本判決，應於送達後十日內，向本院提出上訴狀。
                                            書記官 高文靜
中      華      民      國      九十三    年      三      月    三十    日
附錄法條：
毒品危害防制條例第十一條
持有第一級毒品者，處三年以下有期徒刑、拘役或新臺幣五萬元以下罰金
。
持有第二級毒品者，處二年以下有期徒刑、拘役或新臺幣三萬元以下罰金
。
持有專供製造或施用第一、二級毒品之器具者，處一年以下有期徒刑、拘
役或新臺幣一萬元以下罰金。
持有毒品達一定數量者，加重其刑至二分之一，其標準由行政院定之。
